---
title: "Reporte de accidentes de tránsito  \n &nbsp;  \n A nivel nacional y por entidad federativa  \n durante el año 2024  \n &nbsp;"
author: "Alexis Adonai Morales Alberto  \n Profesor del diplomado  \n Ténicas de graficación y bases de datos  \n &nbsp;"
date: "Octubre del 2025\n   &nbsp;\n   &nbsp; \n   &nbsp;\n   &nbsp; \n   &nbsp;\n   &nbsp;"
output: 
  word_document:
    reference_docx: E:/SciData/Bases de datos y técnicas de graficación/BDTG_SEP25/RMD_WORD/Formato.docx
pandoc_args: ["--lua.filter=pagebreak.lua"]
lang: ES-es
---

```{=openxml}
<w:p><w:r><w:br w:type="page"/></w:r></w:p>
```

# Accidentes terrestres registrados en las entidades federativas 

```{r, message=FALSE, warning=FALSE, echo=FALSE}

# Llamado e instalación de paquetes ----

pacman::p_load(
  "tidyverse",
  "dplyr",
  "readxl",
  "openxlsx",
  "haven",
  "foreign",
  "ggthemes",
  "cowplot",
  "png",
  "grid",
  "ggtext",
  "extrafont",
  "sf"
)

# Carga de fuentes de Windows (linux, MacOS) ----

loadfonts(device = "win")

# Carga del mapa ----

Mapa_mex <- read_sf("E:/SciData/Bases de datos y técnicas de graficación/BDTG_SEP25/Mapas/Mexico_Entidades/00ent.shp")

# Carga de datos (los que se van a unir al mapa) ----

Accidentes <- read_excel("E:/SciData/Bases de datos y técnicas de graficación/BDTG_SEP25/Bases de datos/Accidentes de tránsito por tipo a nivel entidad y región 2024.xlsx",
                         sheet = "Datos por entidad")

# Unir los accidentes al mapa ----

Map_data <- Mapa_mex %>% 
  left_join(Accidentes,
            by = c("NOMGEO" = "Entidades"))


# Estructura general (cuando el dato esta en quintiles ) -----

## Vamos a crear la columa de quintiles dentro del mapa -----

Quintiles <- quantile(Map_data$Total,
                      c(0, 0.2, 0.4, 0.6, 0.8, 1))

Rangos <- paste0(
  scales::comma(Quintiles[1:5]),
  " - ",
  scales::comma(Quintiles[2:6])
)

Map_data <- Map_data %>% 
  mutate(Quintil = cut(x = Total,
                       breaks = Quintiles,
                       diag.lab = 3,
                       include.lowest = T))



# Estrcutra con tema y titulos ------

Salida <- {Map_data %>% 
  ggplot()+
  geom_sf(aes(fill = Quintil),
          color = "black")+
  scale_fill_manual(
    values = c(
      "[1.8e+03,4.38e+03]" = "#3B688C",
      "(9.92e+03,1.54e+04]" = "#3B8C5F",
      "(4.38e+03,6.69e+03]" = "#8C5F3B",
      "(1.54e+04,7.62e+04]" = "#8C3B68",
      "(6.69e+03,9.92e+03]" = "#8C3B3F"
    ),
    labels = Rangos
  )+
  labs(
    title = "<b style = 'color:#1C69A8'> Número de </b><b style = 'color:#E7180B'> accidentes terrestres</b><b style = 'color:#1C69A8'> por </b><b style = 'color:#E7180B'> entidad federativa </b>",
    subtitle = "<i style = 'color:#E7180B'> registros durante el 2024 </i>",
    caption = "<span style = 'color:#E7180B'> Fuente. INEGI. Accidentes  terrestres, (2025)</span>",
    x = "",
    y = "",
    fill = "<b style = 'color:#1C69A8'> Número de<br>accidentes</b>"
  )+
  theme(plot.title = element_markdown(size = 16,
                                      hjust = 0,
                                      margin = margin(
                                        t = 0, r = 0, b = 0, l = -100
                                      )),
        plot.subtitle = element_markdown(size = 14,
                                         hjust = 0,
                                         margin = margin(
                                           t = 0, r = 0, b = 0, l = -100
                                         )),
        plot.caption = element_markdown(hjust = 0,
                                        size = 12,
                                        margin = margin(
                                          t = 0, r = 0, b = 0, l = -100
                                        )),
        axis.text = element_blank(),
        axis.ticks = element_blank(),
        legend.position = c(0.05, 0.05),
        legend.justification = c(0, 0),
        legend.background = element_rect(fill = "white"),
        legend.title = element_markdown(size = 12),
        legend.text = element_markdown(size = 12,
                                       face = "bold",
                                       color = "#1C69A8"),
        panel.background = element_rect(fill = "white"),
        panel.grid.major = element_blank(),
        panel.grid.minor = element_blank(),
        plot.margin = margin(t = 10, r = 100, b = 10, l = 100))} %>% 
  ggdraw(.)+
  draw_image("E:/SciData/Bases de datos y técnicas de graficación/BDTG_SEP25/Imagenes/logo2.png",
             x = 0.87,
             y = 0.92,
             hjust = 0.7, vjust = 0.5,
             width = 0.2) 

```


Durante el año 2024 a nivel nacional se registraron `r scales::comma(Accidentes$Total[Accidentes$Entidades == "Nacional"], big.mark = " ")` accidentes terrestres, de los cuales las primeras 3 entidades con los mayores registros son: `r Accidentes$Entidades[order(Accidentes$Total, decreasing = T)][2]`, `r scales::comma(Accidentes$Total[order(Accidentes$Total, decreasing = T)][2], big.mark = " ")`; `r Accidentes$Entidades[order(Accidentes$Total, decreasing = T)][3]`, `r scales::comma(Accidentes$Total[order(Accidentes$Total, decreasing = T)][3], big.mark = " ")` y `r Accidentes$Entidades[order(Accidentes$Total, decreasing = T)][4]`, `r scales::comma(Accidentes$Total[order(Accidentes$Total, decreasing = T)][4], big.mark = " ")`. Por otro lado, las 3 entidades que menos accidentes registraron son: `r Accidentes$Entidades[order(Accidentes$Total, decreasing = F)][3]`, `r scales::comma(Accidentes$Total[order(Accidentes$Total, decreasing = F)][3], big.mark = " ")`; `r Accidentes$Entidades[order(Accidentes$Total, decreasing = F)][2]`, `r scales::comma(Accidentes$Total[order(Accidentes$Total, decreasing = F)][2], big.mark = " ")` y `r Accidentes$Entidades[order(Accidentes$Total, decreasing = F)][1]`, `r scales::comma(Accidentes$Total[order(Accidentes$Total, decreasing = F)][1], big.mark = " ")`.

Para tener una referencia geolocalizada puedes consultar el siguiente mapa:


```{r, message=FALSE, warning=FALSE, echo=FALSE, fig.dpi=500, fig.width=10, fig.height=6, fig.format="png", highlight=TRUE}

Salida

```

