---
title: "DataViz de SciData para el curso  \n &nbsp; \n &nbsp; \n &nbsp; \nTécnicas de graficación y bases de datos  \n &nbsp; \n &nbsp; \n \n &nbsp; \n Edición 2025"
date: "`r format(Sys.Date(), '%B, %Y')`"
output: 
  powerpoint_presentation:
    reference_doc: E:/SciData/Bases de datos y técnicas de graficación/BDTG_SEP25/RMD_PPTX/Plantilla.pptx
---

```{r, echo=FALSE, message=FALSE, warning=FALSE}

pacman::p_load(
  "tidyverse","dplyr","readxl", "openxlsx", "haven",  "foreign",
  "ggthemes", "cowplot","png","grid", "ggtext", "extrafont","sf"
)

# Gráfico 1  ---- 

Data <- read_excel("E:/SciData/Bases de datos y técnicas de graficación/BDTG_SEP25/Bases de datos/Ejemplo_base.xlsx")

G1 <- ggdraw(
  Data %>% 
    arrange(desc(Percepción_percent)) %>% 
    slice_head(n = 5) %>% 
    ggplot(aes(x = reorder(Espacio, -Percepción_percent), 
               y = Percepción_percent))+
    geom_col(fill = "#1D8348")+
    geom_text(aes(label = round(Percepción_percent,1),
                  vjust = -1),
              size = 5)+
    scale_y_continuous(limits = c(0,90))+
    labs(title = "Porcentaje de percepción de seguridad según espacio",
         subtitle = "personas mayores de 18 años",
         caption = "Fuente. INEGI. Encuesta Nacional de Seguridad Urbana. (ENSU), 2025.",
         x = "",
         y = "")+
    theme(plot.title = element_text(hjust = 0,
                                    face = "bold.italic",
                                    size = 14),
          plot.subtitle = element_text(hjust = 0,
                                       face = "italic",
                                       size = 13),
          plot.caption = element_text(hjust = 0,
                                      face = "plain",
                                      size = 11),
          axis.text.x = element_text(size = 12,
                                     face = "bold",
                                     color = "black"),
          panel.grid = element_blank(),
          axis.ticks = element_blank(),
          axis.text.y = element_blank(),
          panel.background = element_blank(),
          plot.background = element_rect(fill = alpha("white",.4)))
)+
  draw_image("E:/SciData/Bases de datos y técnicas de graficación/BDTG_SEP25/Imagenes/logo2.png",
             x = 0.93,
             y = 0.95,
             hjust = 0.7, vjust = 0.5,
             width = 0.2)


# Gráfico 2 ----

Data <- read_excel("E:/SciData/Bases de datos y técnicas de graficación/BDTG_SEP25/Bases de datos/Ejemplo_lineal.xlsx",
                   sheet = "Datos")

Data <- Data %>% 
  mutate(Año2 = seq(as.Date("2011-01-01"),
                    as.Date("2025-01-01"),
                    by = "12 month"))


G2 <- ggdraw(
  Data %>% 
    ggplot(aes(x = Año2, y=Porcentaje))+
    geom_line(color = "#1C69A8",
              linewidth = 2.5)+
    geom_point(size = 4,
               color = "#1C69A8")+
    geom_text(aes(label = round(Porcentaje, 1)),
              vjust = -1)+
    scale_x_date(date_breaks = "1 year",
                 date_labels = "%Y")+
    scale_y_continuous(limits = c(0, 100))+
    labs(
      title = "<b style = 'color:#E7180B'> Población de 18 años y más</b><b style = 'color:#1C69A8'> que confia en los jueces</b>",
      subtitle = "<i style = 'color:#E7180B'> del 2011 al 2024</i>",
      caption = "<span style = 'color:#E7180B'> Fuente. INEGI. Encuesta Nacional de Segurdad Urbana (ENSU). 2025.</span>",
      x = "<span style = 'color:#E7180B'> Año</span>",
      y = ""
    )+
    theme(plot.title = element_markdown(size = 16),
          plot.subtitle = element_markdown(size = 14),
          plot.caption = element_markdown(hjust = 0,
                                          size = 12),
          axis.title.x = element_markdown(size = 13),
          axis.text = element_text(color = "#1C69A8",
                                   face = "bold",
                                   size = 13),
          panel.grid.minor = element_blank(),
          panel.grid.major.x = element_blank(),
          panel.grid.major.y = element_line(color = alpha("#7CB342",0.5),
                                            linetype = "dashed"),
          panel.background = element_rect(fill = "white"),
          axis.ticks.x = element_blank(),
          axis.ticks.y = element_line(color = "#7CB342")) 
)+
  draw_image("E:/SciData/Bases de datos y técnicas de graficación/BDTG_SEP25/Imagenes/logo2.png",
             x = 0.93,
             y = 0.95,
             hjust = 0.7, vjust = 0.5,
             width = 0.2) 

# Gráfico 3 ----

Data <- read.csv("E:/SciData/Bases de datos y técnicas de graficación/BDTG_SEP25/Bases de datos/ElectricCarData_Clean.csv")

punto_max <- Data %>% 
  filter(Range_Km == max(Range_Km))

punto_max <- Data %>% 
  filter(Range_Km > 550)

punto_min <- Data %>% 
  filter(Range_Km == min(Range_Km)) %>% 
  slice_head(n = 1)


G3 <- Data %>% 
  ggplot(aes(x = TopSpeed_KmH, y = Range_Km,
            color = PowerTrain))+
  geom_smooth(method = "lm",
              se = FALSE,
              color = "#E7180B")+
  geom_text(data = punto_max,
            aes(label = paste(Brand, "-", Model, 
                              "\n",
                              "Vel.Máx:",
                              TopSpeed_KmH,
                              "Bat.:",
                              Range_Km)),
            vjust = -0.5, hjust = -0.1,
            color = "black", fontface = "bold")+
  annotate("segment",
           x = punto_max$TopSpeed_KmH+10,
           y = punto_max$Range_Km+10,
           xend =  punto_max$TopSpeed_KmH+2,
           yend = punto_max$Range_Km+2,
           arrow = arrow(length = unit(0.2, "cm")),
           color = "black",
           size = 1.3)+
  geom_text(data = punto_min,
            aes(label = paste(Brand, "-", Model, 
                              "\n",
                              "Vel.Máx:",
                              TopSpeed_KmH,
                              "Bat.:",
                              Range_Km)),
            vjust = -0.2, hjust = -0.2,
            color = "black", fontface = "bold")+
  annotate("segment",
           x = punto_min$TopSpeed_KmH+10,
           y = punto_min$Range_Km+10,
           xend =  punto_min$TopSpeed_KmH+2,
           yend = punto_min$Range_Km+2,
           arrow = arrow(length = unit(0.2, "cm")),
           color = "black",
           size = 1.3)+
  geom_point(shape = 17, size =3)+
  scale_x_continuous(breaks = seq(100,440,20),
                     limits = c(100,450))+
  scale_y_continuous(breaks = seq(50,1000,50),
                     limits = c(50,1050))+
  scale_color_manual(values = c(
    "AWD" = "#009485",
    "FWD" = "#940007",
    "RWD" = "#000F94"
  ))+
  labs(
    title = "<b style = 'color:#1C69A8'> Vehículos eléctricos según su </b><b style = 'color:#E7180B'> velocidad máxima</b><b style = 'color:#1C69A8'>, </b><b style = 'color:#E7180B'> autonomía de batería</b><b style = 'color:#1C69A8'> y</b><b style = 'color:#E7180B'> tipo de tracción</b>",
    subtitle = "<i style = 'color:#E7180B'> registros del 2024</i>",
    caption = "<span style = 'color:#E7180B'> Fuente. Kaggle. EVs - One Electric Vehicle Dataser-Smaller. (2024)</span>",
    x = "<span style = 'color:#E7180B'> Velocidad máxima registrada</span>",
    y = "<span style = 'color:#E7180B'> Autonomía de la batería</span>",
    color = "<span style = 'color:#1C69A8'> Tipo de tracción:</span>"
  )+
  theme(plot.title = element_markdown(size = 16),
        plot.subtitle = element_markdown(size = 14),
        plot.caption = element_markdown(hjust = 0,
                                        size = 12),
        axis.title.x = element_markdown(size = 13),
        axis.title.y = element_markdown(size = 13),
        axis.text = element_text(color = "#1C69A8",
                                 face = "bold",
                                 size = 13),
        panel.grid.minor = element_blank(),
        panel.grid.major = element_line(color = alpha("#7CB342",0.3),
                                        linetype = "dashed"),
        panel.background = element_rect(fill = "white"),
        axis.ticks = element_line(color = "#7CB342"),
        legend.position = "bottom",
        legend.text = element_markdown(size = 12,
                                       color = "#1C69A8"),
        legend.title = element_markdown(size = 13)) 

G3<- ggdraw(G3)+
  draw_image("E:/SciData/Bases de datos y técnicas de graficación/BDTG_SEP25/Imagenes/logo2.png",
             x = 0.93,
             y = 0.95,
             hjust = 0.7, vjust = 0.5,
             width = 0.2) 



# Gráfico 4 ----

Tema1 <- theme(plot.title = element_markdown(size = 16),
               plot.subtitle = element_markdown(size = 14),
               plot.caption = element_markdown(hjust = 0,
                                               size = 12),
               axis.title.x = element_markdown(size = 13),
               axis.text.x = element_text(color = "#1C69A8",
                                        face = "bold",
                                        size = 13,
                                        angle = 90,
                                        hjust = 1,
                                        vjust = -0.1),
               axis.text.y = element_blank(),
               panel.grid.minor = element_blank(),
               panel.grid.major.x = element_blank(),
               panel.grid.major.y = element_blank(),
               panel.background = element_rect(fill = "white"),
               axis.ticks.x = element_blank(),
               axis.ticks.y = element_blank(),
               legend.position = "bottom",
               legend.text = element_markdown(size = 12,
                                              color = "#1C69A8"),
               legend.title = element_markdown(size = 13))


Data <- read_excel("E:/SciData/Bases de datos y técnicas de graficación/BDTG_SEP25/Bases de datos/Ingresos_penales.xlsx")

Entidades <- Data %>% 
  filter(!Entidad == "Estados Unidos Mexicanos") %>% 
  arrange(desc(Total)) %>% 
  pull(Entidad)

Entidades <- c( "Estados Unidos Mexicanos",
                Entidades)

Data$Entidad <- factor(Data$Entidad,
                       level = Entidades)



Data <- Data %>% 
  mutate(across(c(
    "Hombres",
    "Mujeres"
  ),~./Total))


G4 <- {Data %>% 
  pivot_longer(cols = c(Hombres, Mujeres),
               names_to = "Sexo",
               values_to = "Porcentaje") %>% 
  mutate(Sexo = factor(Sexo, levels = c("Mujeres", "Hombres"))) %>% 
  ggplot(aes(x = Entidad, y = Porcentaje,
             fill = Sexo))+
  geom_col()+
  geom_text(aes(label = scales::percent(Porcentaje, accuracy = 0.1,
                                        suffix= " ")),
            position = position_stack(vjust = 0.5),
            fontface = "bold",
            size = 3.5)+
  scale_y_continuous(limits = c(0,1.15))+
  geom_text(aes(x = Entidad, y = 1,
                label = scales::comma(Total, big.mark = " ")),
            angle = 90,
            hjust = -0.1,
            fontface = "bold",
            size = 3.5)+
  scale_fill_manual(values = c(
    "Mujeres" = "#9C6DB0",
    "Hombres"  = "#81B06D"
  ))+
  labs(
    title = "<b style = 'color:#1C69A8'> Personas que ingresan a los </b><b style = 'color:#E7180B'> centros penitenciarios</b><b style = 'color:#1C69A8'> según su </b><b style = 'color:#E7180B'> sexo</b><b style = 'color:#1C69A8'> por</b><b style = 'color:#E7180B'> entidad federativa</b>",
    subtitle = "<i style = 'color:#E7180B'> durante el año 2024 <br> porcentajes y absolutos </i>",
    caption = "<span style = 'color:#E7180B'> Fuente. INEGI. Censo Nacional de Sistemas Penitenciarios Estatales, (2025)</span>",
    x = "",
    y = "",
    fill = "<span style = 'color:#1C69A8'> Sexo:</span>"
  )+
  Tema1} %>% 
  ggdraw(.)+
  draw_image("E:/SciData/Bases de datos y técnicas de graficación/BDTG_SEP25/Imagenes/logo2.png",
             x = 0.93,
             y = 0.95,
             hjust = 0.7, vjust = 0.5,
             width = 0.2) 



```

# Gráfico de barras 

```{r, fig.align='center', fig.width=15, fig.height=7, fig.dpi=500, warning=FALSE, message=FALSE, echo=FALSE}

G1

```


# Gráfico de series de tiempo

```{r, fig.align='center', fig.width=15, fig.height=7, fig.dpi=500, warning=FALSE, message=FALSE, echo=FALSE}

G2

```


# Gráfico de dispersión

```{r, fig.align='center', fig.width=15, fig.height=7, fig.dpi=500, warning=FALSE, message=FALSE, echo=FALSE}

G3

```


# Gráfico de barras apiladas

```{r, fig.align='center', fig.width=15, fig.height=8, fig.dpi=500, warning=FALSE, message=FALSE, echo=FALSE}

G4

```


# Gráfico de barras apiladas

En este gráfico se muestra la distribución porcentual de los ingresos en los sistemas penitenciarios estatales de México. Resaltando la división de la barra según el sexo y ordenando de mayor a menor ingreso (en la parte superior se muestra la cifra absoluta).

```{r, fig.align='center', fig.width=14, fig.height=9, fig.dpi=500, warning=FALSE, message=FALSE, echo=FALSE}

G4

```