---
title: "Mi primer salida en RMarkdown"
output: pdf_document
date: "2025-10-13"
---

\pagebreak

# Introducción

Este es un documento de RMarkdown que se elaboró en el curso \textit{técnicas de gráficación y bases de datos con R} impartido por \textbf{\color{blue} SciData} y el profesor \textbf{\color{red} Alexis Adonai Morales Alberto}; donde nos introduciremos en la creación de algunos documentos que serán de utilidad para poder elaborar reportes, informes, presentaciones, análisis, etc. Lo cual puede beneficiar tanto academicamente, así como profesionalmente.


# Ecuaciones 

Una ecuación es una \textbf{igualdad matemática} que contiene \textbf{una o más incógnitas} (valores desconocidos) y que expresa una relación de equilibrio entre dos expresiones. En otras palabras, una ecuación afirma \textbf{que dos cantidades son iguales}, y el objetivo normalmente es encontrar el valor de las incógnitas que hacen verdadera esa igualdad.

- Estructura general: 

\begin{gather*}\tag{A}
  \text{Expresión 1}\, = \text{Expresión 2}
\end{gather*}

- Ejemplo sencillo: 

\begin{gather*}\tag{Ejemplo 1}
  2x\,+\,3\,=\,7
\end{gather*}


# Salidas de R 

Para añadir salidas de R, tenemos que integrar en el documento algo llamado \textbf{\color{red} chunk} que es la expresión que utiliza RMarkdown para enlazar código del lenguaje hacia el documento. Sin embargo, este \textbf{\color{red} chunk} contiene multiples opciones, las más elementales son: 

1. \textbf{messange}: Si es verdadero en la salida mostrará los mensajes correspondientes; si es falso no apareceran en la salida los mensajes. 

2. \textbf{warning}: Si es verdadero en la salida mostrará los mensajes precaución que se generen dentro de la programación en el lenguaje; si es falso, los mensajes se mostrarán junto con la salida del procesamiento de R.

3. \textbf{echo}: Controla si el código R dentro del chunk se muestra o no en el documento final.

4. \textbf{include}: En un chunk de RMarkdown controla si los resultados y el código del chunk se muestran o no en el documento.

```{r, message=FALSE, warning=FALSE}

pacman::p_load(
  "tidyverse",  "dplyr",
  "tseries",  "readxl",
  "openxlsx",   "haven",
  "foreign",  "lubridate",
  "ggthemes",  "cowplot",
  "png",  "grid",
  "ggtext", "extrafont"
)


# Carga de fuentes de Windows (linux, MacOS) ----

# Instalación de fuentes (solo se hace una vez en la versión R) 

# Llamado de fuentes 

loadfonts(device = "win")

# Carga de datos ----

Hojas <- excel_sheets("E:/SciData/Bases de datos y técnicas de graficación/BDTG_SEP25/Bases de datos/Ejemplo_lineal.xlsx")

Data <- read_excel("E:/SciData/Bases de datos y técnicas de graficación/BDTG_SEP25/Bases de datos/Ejemplo_lineal.xlsx",
                   sheet = "Datos")

# Crear una variable temporal ----

Data <- Data %>% 
  mutate(Año2 = seq(as.Date("2011-01-01"),
                    as.Date("2025-01-01"),
                    by = "12 month"))

# Gráficos de tiempo: usando variable de fecha -----

Fuente <- "Goudy Old Style"

Salida <- ggdraw(
  Data %>% 
    ggplot(aes(x = Año2, y=Porcentaje))+
    geom_line(color = "#1C69A8",
              linewidth = 2.5)+
    geom_point(size = 4,
               color = "#1C69A8")+
    geom_text(aes(label = round(Porcentaje, 1)),
              vjust = -1,
              family = Fuente)+
    scale_x_date(date_breaks = "1 year",
                 date_labels = "%Y")+
    scale_y_continuous(limits = c(0, 100))+
    labs(
      title = "<b style = 'color:#E7180B'> Población de 18 años y más</b><b style = 'color:#1C69A8'> que confia en los jueces</b>",
      subtitle = "<i style = 'color:#E7180B'> del 2011 al 2024</i>",
      caption = "<span style = 'color:#E7180B'> Fuente. INEGI. Encuesta Nacional de Segurdad Urbana (ENSU). 2025.</span>",
      x = "<span style = 'color:#E7180B'> Año</span>",
      y = ""
    )+
    theme(plot.title = element_markdown(size = 14,
                                        family = Fuente),
          plot.subtitle = element_markdown(size = 12,
                                           family = Fuente),
          plot.caption = element_markdown(hjust = 0,
                                          size = 10,
                                          family = Fuente),
          axis.title.x = element_markdown(size = 11,
                                          family = Fuente),
          axis.text = element_text(color = "#1C69A8",
                                   face = "bold",
                                   size = 11,
                                   family = Fuente),
          panel.grid.minor = element_blank(),
          panel.grid.major.x = element_blank(),
          panel.grid.major.y = element_line(color = alpha("#7CB342",0.5),
                                            linetype = "dashed"),
          panel.background = element_rect(fill = "white"),
          axis.ticks.x = element_blank(),
          axis.ticks.y = element_line(color = "#7CB342")) 
)+
  draw_image("E:/SciData/Bases de datos y técnicas de graficación/BDTG_SEP25/Imagenes/logo2.png",
             x = 0.93,
             y = 0.95,
             hjust = 0.7, vjust = 0.5,
             width = 0.2) 



Salida




```



```{r, message=FALSE, warning=FALSE, echo = FALSE}


# Gráficos de tiempo: usando variable de fecha -----

Fuente <- "Goudy Old Style"

Salida <- ggdraw(
  Data %>% 
    ggplot(aes(x = Año2, y=Porcentaje))+
    geom_line(color = "#1C69A8",
              linewidth = 2.5)+
    geom_point(size = 4,
               color = "#1C69A8")+
    geom_text(aes(label = round(Porcentaje, 1)),
              vjust = -1,
              family = Fuente)+
    scale_x_date(date_breaks = "1 year",
                 date_labels = "%Y")+
    scale_y_continuous(limits = c(0, 100))+
    labs(
      title = "<b style = 'color:#E7180B'> Población de 18 años y más</b><b style = 'color:#1C69A8'> que confia en los jueces</b>",
      subtitle = "<i style = 'color:#E7180B'> del 2011 al 2024</i>",
      caption = "<span style = 'color:#E7180B'> Fuente. INEGI. Encuesta Nacional de Segurdad Urbana (ENSU). 2025.</span>",
      x = "<span style = 'color:#E7180B'> Año</span>",
      y = ""
    )+
    theme(plot.title = element_markdown(size = 14,
                                        family = Fuente),
          plot.subtitle = element_markdown(size = 12,
                                           family = Fuente),
          plot.caption = element_markdown(hjust = 0,
                                          size = 10,
                                          family = Fuente),
          axis.title.x = element_markdown(size = 11,
                                          family = Fuente),
          axis.text = element_text(color = "#1C69A8",
                                   face = "bold",
                                   size = 11,
                                   family = Fuente),
          panel.grid.minor = element_blank(),
          panel.grid.major.x = element_blank(),
          panel.grid.major.y = element_line(color = alpha("#7CB342",0.5),
                                            linetype = "dashed"),
          panel.background = element_rect(fill = "white"),
          axis.ticks.x = element_blank(),
          axis.ticks.y = element_line(color = "#7CB342")) 
)+
  draw_image("E:/SciData/Bases de datos y técnicas de graficación/BDTG_SEP25/Imagenes/logo2.png",
             x = 0.93,
             y = 0.95,
             hjust = 0.7, vjust = 0.5,
             width = 0.2) 



Salida




```



```{r, message=FALSE, warning=FALSE, include = FALSE}

Fuente <- "Goudy Old Style"

Salida <- ggdraw(
  Data %>% 
    ggplot(aes(x = Año2, y=Porcentaje))+
    geom_line(color = "#1C69A8",
              linewidth = 2.5)+
    geom_point(size = 4,
               color = "#1C69A8")+
    geom_text(aes(label = round(Porcentaje, 1)),
              vjust = -1,
              family = Fuente)+
    scale_x_date(date_breaks = "1 year",
                 date_labels = "%Y")+
    scale_y_continuous(limits = c(0, 100))+
    labs(
      title = "<b style = 'color:#E7180B'> Población de 18 años y más</b><b style = 'color:#1C69A8'> que confia en los jueces</b>",
      subtitle = "<i style = 'color:#E7180B'> del 2011 al 2024</i>",
      caption = "<span style = 'color:#E7180B'> Fuente. INEGI. Encuesta Nacional de Segurdad Urbana (ENSU). 2025.</span>",
      x = "<span style = 'color:#E7180B'> Año</span>",
      y = ""
    )+
    theme(plot.title = element_markdown(size = 14,
                                        family = Fuente),
          plot.subtitle = element_markdown(size = 12,
                                           family = Fuente),
          plot.caption = element_markdown(hjust = 0,
                                          size = 10,
                                          family = Fuente),
          axis.title.x = element_markdown(size = 11,
                                          family = Fuente),
          axis.text = element_text(color = "#1C69A8",
                                   face = "bold",
                                   size = 11,
                                   family = Fuente),
          panel.grid.minor = element_blank(),
          panel.grid.major.x = element_blank(),
          panel.grid.major.y = element_line(color = alpha("#7CB342",0.5),
                                            linetype = "dashed"),
          panel.background = element_rect(fill = "white"),
          axis.ticks.x = element_blank(),
          axis.ticks.y = element_line(color = "#7CB342")) 
)+
  draw_image("E:/SciData/Bases de datos y técnicas de graficación/BDTG_SEP25/Imagenes/logo2.png",
             x = 0.93,
             y = 0.95,
             hjust = 0.7, vjust = 0.5,
             width = 0.2) 



Salida

```








